臺灣臺中地方法院民事裁定
111年度補字第854號
原      告  蔡素琴  
被      告  林耀煌  
            林蔡玉梅
            林雲鵬  
            林雲祥  
            林淑儀  
            林巧溱  
            林叔嬅  
            林雲彥  
上列當事人間請求拆除地上物返還土地事件，本院裁定如下：
    主  文
原告應於111年5月11日星期三前(含當日)補繳裁判費新臺幣118,
832元，逾期未補正，即駁回原告之訴。
    理  由
一、按因財產權而起訴，應繳納裁判費，此為法定必備之程式，
　　民事訴訟法第77條之13定有明文。次按訴訟標的之價額，由
　　法院核定；核定訴訟標的之價額，以起訴時之交易價額為準
　　。無交易價額者，以原告就訴訟標的所有之利益為準。民事
　　訴訟法第77條之1第1項、第2項亦分別定有明文。再按民事
　　訴訟法第77條之2第1項規定，以一訴主張數項標的者，其價
　　額合併計算之。再按原告起訴請求被告拆除地上物返還土地
    ，其訴訟標的價額如何定，端視原告起訴之訴訟標的為何而
    定，如原告係基於所有權排除侵害之規定，請求塗銷地上權
    登記，應依民事訴訟法第77條之1第2項之規定核徵其裁判費
    。如原告係基於地上權之約定內容而為請求，則屬因地上權
    涉訟，自應依同法第77條之4規定核徵裁判費（臺灣高等法
    院103年度抗字第530號裁定意旨參照）。惟債權人代位債務
    人對第三人起訴，代位權為債權人對債務人與第三人間之權
    利義務關係，是計算訴訟標的價額，應就債務人與第三人間
    之權利義務關係定之；原告係基於地上權之約定內容而為請
    求，其訴訟標的為地上權涉訟，其價額以1年租金15倍為準
    ；無租金，以1年所獲可視同租金利益之15倍為準；如1年租
    金或利益之15倍超過其地價者，以地價為準。民事訴訟法第
    77條之1第1項、第2項、第77條之2、第77條之4分別定有明
    文。次按城市地方房屋之租金，以不超過土地及其建築物申
    報總價年息百分之10為限，土地法第97條第1項亦有明文；
    而上開規定，依同法第105條規定，於租用基地建築房屋準
    用之。
二、查本件原告訴請被告拆除坐落臺中市○○區○○段0○0○000地號
    土地上之地上物，並將土地返還國有財產署中部分署由原告
    代位受領，故應以所訴請返還系爭土地之租金價額以1年15
    倍為準，依原告提出國有基地標租租賃契約書影本三份，年
    租金分別為新臺幣(下同)243,012元、299,904元及265,788
    元，核定本件訴訟標的價額為12,130,560元【（243,012＋29
    9,904＋265,788）× 15＝12,130,560】。本件訴訟標的價額核
    定為12,130,560元，應徵第一審裁判費118,832元。
三、爰裁定如主文。
中　　華　　民　　國　　111 　年　　4 　　月　　20　　日
                  民事第一庭    法  官  蕭一弘
正本係照原本作成。
如不符本裁定關於訴訟標的價額之核定，得於收受裁定正本後10
日內向本院提出抗告狀，並繳納抗告裁判費新臺幣1,000元；關
於命補繳裁判費部分，不得抗告。　　　
中　　華　　民　　國　　111 　年　　4 　　月　　20　　日
                                書記官  黃馨萱